【裁判字號】    98,上,150
【裁判日期】    981020
【裁判案由】    損害賠償
【裁判全文】
臺灣高等法院臺中分院民事判決  98年度上字第150號
上  訴  人  臺中縣大里市公所
法定代理人  甲○○
訴訟代理人  江燕鴻律師
被 上 訴人  丙○○
訴訟代理人  蔡宜宏律師
上列當事人間請求損害賠償事件，上訴人對於中華民國98年3月1
8臺灣臺中地方法院98年度訴字第37號第一審判決提起上訴，本
院於98年10月6日言詞辯論終結，判決如下：
    主  文
原判決廢棄。
被上訴人在第一審之訴及假執行之聲請均駁回。
第一、二審訴訟費用由被上訴人負擔。
    事實及理由
壹、兩造之聲明：
一、上訴人上訴聲明：
（一）原判決廢棄。
（二）被上訴人在第一審之訴駁回。
（三）第一審及第二審訴訟費用均由被上訴人負擔。
二、被上訴人答辯聲明：
（一）上訴駁回。
（二）第二審訴訟費用由上訴人負擔。
貳、兩造之陳述：
一、被上訴人起訴主張：
（一）被上訴人於民國（下同）96年8月6日參與上訴人公開招標
      之「大里市立新托兒所」標租案之投標，以最高金額得標
      ，兩造於同年11月9日簽訂「臺中縣大里市立新托兒所出
      租民間經營標租契約書」（下稱系爭契約），約定每月租
      金新台幣(下同)60,168元，為期五年，合約總價3,610,08
      0元，且載明被上訴人承租之不動產標示為：土地部分，
      新甲段第1地號（下稱系爭土地），租用面積3404.58平方
      公尺（亦即系爭土地登記之總面積）；房屋部分，門牌號
      台中縣大里市○○里○○路113號（下稱系爭房屋），租
      用面積460.10平方公尺。系爭契約簽訂後，並依法由公證
      人作成公證書。
（二）被上訴人嗣發現實際得使用之面積未達系爭契約所載之
      3404.58平方公尺，經參與上訴人所召開之2次協調會後，
      先於96年12月28日即一次給付五年租金與上訴人，並以自
      行委託測量之結果，確認實際得以使用面積為989.21平方
      公尺，至其餘面積2415.37平方公尺部分，上訴人均未依
      系爭契約交付與被上訴人使用，顯已違反民法第423條所
      定出租人依約交付租賃物之義務。因係可歸責於上訴人之
      事由，致為不完全給付，且因上訴人未交付之部分土地上
      已建有臺中縣警察局霧峰分局十九甲派出所建物，該不完
      全給付部分核屬不能補正，被上訴人自得依給付不能之規
      定，請求債務不履行之損害賠償；並依「臺中縣縣有房地
      租金率基準」第二點及第三點規定，計算相當於租金之損
      害1,906,654元。又被上訴人為請求上訴人給付依無法使
      用土地面積比例計算之金額，曾於97年3月6日提出請願書
      並檢附現況面積成果圖送達上訴人，既已可得確定無法使
      用之面積，自生催告之效力；詎上訴人仍拒絕給付，則自
      上開請願書送達上訴人之翌日起，上訴人即應負給付遲延
      責任，爰另請求上訴人給付自97年3月7日起至清償日止按
      法定利率計算之遲延利息。
（三）對上訴人抗辯之陳述：
１、被上訴人於前案訴訟，係依據96年11月19日兩造減租協議，
    起訴請求上訴人履行協議，亦即被上訴人於前案請求所依據
    者為系爭契約以外之另一契約法律關係，屬上開減租協議所
    生爭議；至於本件訴訟，被上訴人係依據系爭契約之法律關
    係，起訴請求上訴人債務不履行之損害賠償；二者訴訟標的
    之法律關係迥異，自不生前案判決既判力拘束本件訴訟之問
    題。又被上訴人於前案訴訟之所以提及系爭契約第7條第3項
    關於調整租金之約定，係因前開兩造減租協議載明：「因此
    決議，依據契約書第七條、（三）……」，故被上訴人於前
    案縱以系爭契約第7條第3項約定為攻擊防禦方法，然所依據
    者仍為兩造減租協議之契約法律關係，而非系爭契約法律關
    係，則被上訴人於前案自無法提出「基於系爭契約法律關係
    ，依給付不能之規定，請求債務不履行損害賠償」之攻擊防
    禦方法，此顯與前揭最高法院判例所揭櫫「當時得提出而未
    提出之攻擊防禦方法」之情形不同。
２、系爭標租不動產之範圍，系爭契約已於第一條載明被上訴人
    租用面積為3404.58平方公尺，則本件被上訴人依約得使用
    之土地面積，自應以3404.58平方公尺為準甚明。至於上開
    投標須知中，並無「不動產範圍以投標人現場參觀為準」或
    類似之規定，故上訴人主張以投標人親至現場參觀為準云云
    ，自屬無據，顯非可採。
３、本件固為訂有最底價之標租採購案，然上訴人何以能據此推
    論得「上訴人並無給付不完全之情事，被上訴人亦未受有相
    當於租金之損害」之結果？其理由為何？立論上顯不明確，
    未見上訴人再予說明，自非可採。又依上開投標須知第3條
    ，系爭契約為土地及建築改良物一併標租，其標租底價40,1
    02元係按土地及建築改良物之月租金額合計而來，其中系爭
    土地部分，又係以臺中縣縣有房地租金率方案第一點所訂之
    年租金率計算月租金額為底價，則上訴人計算本件投標案中
    系爭土地之月租金底價時，除依上開房地年租金率外，亦須
    以「土地租用面積」為其計算依據，當時上訴人應即係以面
    積3404.58平方公尺為計算基準。
４、系爭契約既已明確標示系爭土地之租用面積為3404.58平方
    公尺，則被上訴人依約得使用收益之面積即係3404.58平方
    公尺。況且，系爭契約第1條有關系爭土地標示之表格中設
    有「備註」欄，則退步言，假設被上訴人依約得使用之土地
    面積真短少於系爭契約明載之租用面積，則為何不直接於備
    註欄中標示明確？又何以系爭契約中別無任何關於此之特約
    記載？此益明上訴人所辯因系爭土地並未分割，根本無法精
    細記載得使用之土地面積，故系爭契約上雖載明土地面積34
    04.58平方公尺，然尚非指本標租案得使用之土地面積為340
    4.58平方公尺云云，與一般經驗法則不符，要無足採。
５、上訴人所稱應將系爭契約租金全額回饋補助予立新托兒所者
    ，係指就讀立新托兒所學童之家長得申請之學雜費補助款，
    此屬公法上教育行政法律關係之範疇，要與本件私法上租賃
    契約之法律關係無關。甚且，各該學雜費補助款亦係由上訴
    人電匯轉帳至各學童家長提供之帳戶或通知領取，並非給付
    予被上訴人，故仍未填補被上訴人所受損害。易言之，本件
    被上訴人所受相當於土地租金之損害，係肇因於上訴人未依
    約交付被上訴人使用收益之土地面積共2415.37平方公尺，
    此與上述公法上學童學雜費之補助款根本無關。
二、被上訴人於本院補充陳述略謂：
（一）被上訴人向主管機關台中縣政府申請「私立立新托兒所」
      立案時，其中基地面積即以3404.58平方公尺為準，且台
      中縣政府亦依此基地面積核准立案，此有附呈台中縣政府
      97年12月22日府社幼字第0970355091號函及台中縣立新托
      兒所概況表可稽，益明兩造約定租用土地面積之真意，確
      係「3404.58平方公尺」。
（二）被上訴人雖曾於投標前曾偕同證人乙○○、證人丁○○至
      系爭不動產現場參觀，惟據證人乙○○於鈞院及證人丁○
      ○於原審之證述；可知，上訴人承辦人員丁○○係告以被
      上訴人依約得使用土地之範圍，係如鈞院98年6月26日勘
      驗筆錄附圖編號Ａ、Ｂ、Ｃ部分，當時在未進行現場測量
      、且丁○○又未告知上開得使用範圍與契約所載面積差異
      甚大之情形下，被上訴人亦非地政測量專業人員，僅以目
      測，遂以為上開勘驗筆錄附圖編號Ａ、Ｂ、Ｃ部分之面積
      即是3404.58平方公尺，乃願意參與本件標租案之投標。
      實則，被上訴人於原審提起本件訴訟，並非請求上訴人依
      約交付租賃物，而係請求上訴人賠償相當於租金之損害。
      是以，關於上述系爭土地「實際得使用範圍」與兩造「約
      定得使用面積」之差距，適能凸顯本件被上訴人所受相當
      於租金之鉅額損害，益明被上訴人請求上訴人賠償是項損
      害，應有理由。
三、上訴人於原審抗辯謂以：
（一）被上訴人前於97年5月間，就本件系爭契約所生之爭議起
      訴請求：「1、被告應履行兩造於96年11月19日協調會議
      內容，即兩造所訂立之臺中縣大里市立新托兒所出租民間
      經營標租契約書中第7條第3項約定：租賃物，如因更正、
      重測，致標示有變更時，應將變更登記之結果載於租約（
      租約面積更正為989.21平方公尺）。並自變更之次月起，
      按面積增減比例重新計算租金。2、被告應給付原告溢繳
      租金1,925,100元及自本起訴狀送達之翌日起至清償日止
      按年息5%計算之利息。」並經原審以97年度訴字第1378號
      判決駁回被上訴人之訴確定。本件被上訴人主張兩造間因
      系爭契約所生之租金爭議，經向上訴人請求而遭拒絕給付
      後，基於系爭契約之法律關係，依給付不能之規定，向上
      訴人請求債務不履行之損害賠償等事實關係，核與被上訴
      人於前案請求上訴人返還租金所主張之基本事實無異，均
      屬因系爭契約所生之爭議，是本件訴訟標的應為前案訴訟
      標的所涵蓋；且被上訴人業於前案訴訟以系爭契約書第7
      條第3項關於調整租金之約定為其攻擊防禦方法，則被上
      訴人提起本件訴訟，自應受前案判決既判力之拘束。縱被
      上訴人於本件訴訟主張基於系爭契約之法律關係，依給付
      不能之規定，向上訴人請求債務不履行之損害賠償，惟上
      開主張僅為被上訴人就系爭契約所生爭議之攻擊防禦方法
      ，則參以被上訴人已於前案引用系爭契約中調整租金之約
      定為其攻擊防禦方法等情，被上訴人於前案得以提出本件
      主張之上開攻擊防禦方法而未提出，依最高法院51年台上
      字第665判例意旨，本件訴訟亦應同受前案判決既判力之
      拘束，不容更為起訴。
（二）「臺中縣大里市立新托兒所標租投標須知」（下稱投標須
      知）亦為系爭契約附件，並一併公證為契約內容。參照該
      投標須知第一條明訂：「本次標租之縣有不動產共1標，
      詳如清冊，其現況請投標人親至現場參觀。」係因該標租
      案之土地並未分割，無法精細記載得使用之土地面積，故
      標租契約上雖載明土地面積3404.58平方公尺，然尚非指
      本標租案得使用之土地面積為3404.58平方公尺，是上訴
      人並無給付不完全之情事。又系爭契約內容，業已明訂標
      租不動產之現況，係以投標人親至現場參觀為準。是被上
      訴人既已於投標前，親至現場確定系爭土地之使用情狀，
      又參與該投標案，且將該投標須知定為契約附件並一併公
      證之，嗣後卻以其餘2415.37 平方公尺之土地未能實際使
      用為理由，率而向上訴人請求不完全給付之損害賠償，其
      請求顯無理由。
（三）再參照該投標須知第3條、第9條第5項分別明訂：「標租
      不動產以月租金額競標，標租底價為﹩40,102元，土地以
      臺中縣縣有基地租金率方案第一點所訂之年租金率計算月
      租金額為底價，建築改良物以課稅現值年租率百分之十計
      算月租金額底價，土地及建築改良物一併標租時，按上開
      土地及建築改良物支月租金額合計為底價。」、「以有效
      投標單中，投標月租金額最高者為得標人，次高者為次得
      標人。」可證本件投標案之決標原則，係採訂有最底價之
      標租採購案，亦即係採價格標，是上訴人並無給付不完全
      之情事，被上訴人亦未受有相當於租金之損害。
（四）依台中縣政府及本標租案之規定，本件上訴人所收受之月
      租金，並非歸予上訴人所有，而係應全額回饋補助予被上
      訴人所標租之立新托兒所。是被上訴人於97年6月6日發函
      並造冊，向上訴人請領幼童補助金，上訴人因當時本案尚
      涉訟於法院，嗣該案判決且被上訴人未上訴而確定，上訴
      人即於98年1月19日以里市托字第0380001889號函，將全
      年度之月租金總額全額補助予被上訴人。從而，本案被上
      訴人並未受有任何損害，其請求顯無理由。
四、上訴人於本院補充陳述略謂：
（一）本件招標案係將新建完成，各項設施配備均符合標準之市
      立托兒所出租予民間經營之標租契約，又因本件招標物屬
      新建完成，其地點座落佳，設施完備齊全，且得標人所繳
      交之租金，依法應全額回饋補助予該托兒所之學生，故學
      生實際繳交之費用與一般較老舊之公立托兒所相同，致得
      標後之招生情狀勢必踴躍，是為免圖利特定人並符合政府
      採購法之規定，上訴人遂公開招標，定招標底價為40,102
      元（指每月之月租金），並於招標前由承辦人員帶同參與
      投標廠商親至現場參觀，以確定投標標的與使用範圍，嗣
      因招標物件價值遠超過所定底價，故參與投標之廠商分別
      標價60,168元、52,888元、51,100元，並由被上訴人以最
      高價60,168元得標，並點交完畢。從而，被上訴人顯係以
      新建完成之托兒所建物及附屬價值為是否參與投標之考量
      ，豈有可能誤以包含警察局、公園在內，總共3404.58平
      方公尺之土地，均認為係其標租範圍？
（二）本件經鈞院與兩造至現場履勘，所謂系爭契約記載之面積
      3404.58平方公尺，係包括標租物（即托兒所建築物）隔
      鄰之警察局，及警察局隔鄰之另一公園，其區隔明確清楚
      ；且參照勘驗筆錄之附圖，警察局及警察局隔鄰之另一公
      園約佔總面積3404.58平方公尺之一半。又被上訴人於勘
      驗筆錄上亦自認：伊於標租前到現場參觀時，業已知道從
      警察局圍牆開始至另一邊公園並非承租之範圍等語。是被
      上訴人於簽訂系爭契約時，顯已知道標租物並非3404.58
      平方公尺；被上訴人嗣以實際可使用之面積僅989.21平方
      公尺，請求3404.58平方公尺與989.21平方公尺兩者間差
      異之租金損害賠償，顯無理由。
（三）本件被上訴人請求上訴人賠償相當於租金之損害1﹐906,6
      54元，即每月損害31,778元，則系爭招標案之每月月租金
      僅為28,390元，顯已遠低於系爭招標案之招標底價40,102
      元，如此豈是兩造立約當時之真意？且若被上訴人每月僅
      需支付月租金28,390元，豈不變相圖利被上訴人，並對其
      他投標人顯不公允，更違反政府採購法之規定。
（四）上訴人在兩造協調時，亦同意可解除契約回復原狀，被上
      訴人若同意解除契約回復原狀，並未受有任何損害；被上
      訴人不願採用解除契約回復原狀之和解方案，卻堅持認定
      每月月租金僅需28,390元，而向上訴人請求受有租金之損
      害，似無視於政府採購法之規定，而有民法第148條第1項
      權利濫用之嫌。又前案經原審判決駁回被上訴人之請求，
      被上訴人若有不服，理應上訴，阻斷判決之確定，惟被上
      訴人不上訴，致令前案確定，上訴人遂於前案確定後，將
      全年度之月租金總額，全額補助予被上訴人標租經營之托
      兒所學童。現被上訴人反再提起本件訴訟，請求上訴人賠
      償相當於租金之損害，則被上訴人亦有違民法第148條第2
      項行使權利，應依誠實信用原則之規定。
參、兩造於原審不爭執之事實：
一、被上訴人於96年8月6日參與上訴人公開招標之「大里市立新
    托兒所」標租案之投標，以最高金額得標，兩造於同年11月
    9日簽訂系爭契約，約定每月租金60,168元，為期五年，合
    約總價3,610,080元，且載明被上訴人承租之不動產標示為
    ：系爭土地，租用面積3404.58平方公尺；房屋部分為系爭
    房屋，租用面積460.10平方公尺。系爭契約簽訂後，並依法
    由公證人作成公證書。
二、被上訴人發現其實際得以使用之面積未達系爭契約所載之34
    04.58平方公尺，經參與上訴人所召開之2次協調會後，先於
    96年12月28日即一次給付五年租金與上訴人，並以自行委託
    測量之結果，確認其實際得以使用面積為989.21平方公尺。
三、被上訴人為請求上訴人給付依無法使用土地面積比例計算之
    金額，曾於97年3月6日提出請願書並檢附現況面積成果圖送
    達上訴人。
四、如果上訴人交付的面積有短少時，被上訴人損害之計算方式
    如下：
  １依「臺中縣縣有房地租金率基準」第二點及第三點規定，臺
    中縣縣有基地每年之租金率，不分使用分區，均按收租當期
    土地申報地價年息百分之五計收；臺中縣縣有房屋每年之租
    金率，按收租當期稅捐稽徵機關房屋課稅現值年息百分之十
    計收。
  (1)系爭土地之面積為3404.58平方公尺，當期申報地價為每平
    方公尺2,100元，依上開基地租金率基準計算，系爭土地每
    月之租金應為29,790元（計算式：21003404.585%12
    ＝29790，小數點以下四捨五入）。
  (2)系爭房屋之房屋課稅現值為1,226,600元，依上開房屋租金
    率基準計算，系爭房屋每月之租金應為10,222元（計算式：
    000000010%12＝10222，小數點以下四捨五入）。
  (3)依上開臺中縣縣有房地租金率基準規定，系爭土地及系爭房
    屋之每月總租金應為40,012元（計算式：29790＋10222＝40
    012），故系爭土地租金占系爭房地總租金之比例約為74.45
    %（計算式：2979040012＝0.7445，小數點後四位以下四
    捨五入）。
  ２系爭契約約定之房地總租金為每月60,168元，依上開比例計
    算，可知被上訴人給付之租金中，其中系爭土地每月之租金
    為44,795元（計算式：6016874.45%＝44795，小數點以下
    四捨五入）。
  ３如前述，系爭土地上被上訴人實際得使用收益之面積僅有98
    9.21平方公尺，亦即上訴人未依約交付被上訴人使用收益之
    面積為2415.37平方公尺（計算式：3404.58－989.21＝2415
    .37），可知被上訴人無法使用收益部分，占系爭契約記載
    之承租面積之比例為70.94%（計算式：2415.373404.58＝
    0.7094，小數點後四位以下四捨五入）。
  ４從而，系爭土地每月之租金既為44,795元，而上訴人未依約
    交付被上訴人使用收益之面積，又為系爭契約記載承租面積
    之70.94%，且系爭契約為期五年，故可知，因上訴人違反出
    租人依約交付全部租賃物之義務，五年間被上訴人所受相當
    於租金之損害為1,906,654元（計算式：4479570.94%12
    5＝1,906,654，小數點以下四捨五入）。
肆、得心證之理由：
一、上訴人主張：本件訴訟應為前案即原審97年度訴字第1378號
    既判力或爭點效力所及等語；為被上訴人所否認，並以前揭
    情詞置辯。查：
(一)按訴訟標的之法律關係，於確定之終局判決中經裁判者，當
    事人之一造以該確定判決之結果為基礎，於新訴訟用作攻擊
    防禦方法時，他造應受其既判力之拘束，不得以該確定判決
    言詞辯論終結前，所提出或得提出而未提出之其他攻擊防禦
    方法為與該確定判決意旨相反之主張。又所謂既判力不僅關
    於其言詞辯論終結前所提出之攻擊防禦方法有之，即其時得
    提出而未提出之攻擊防禦方法亦有之；最高法院42年台上字
    第1306號、51年台上字第665號固著有判例。惟既判力之判
    斷，需以前後訴訟之訴訟標的相同為其前提，始有其適用。
    本件兩造前案訴訟（即原審97年度訴字第1378號），被上訴
    人係依據96年11月19日兩造減租協議，起訴請求上訴人履行
    該協議，亦即被上訴人於前案請求所依據者為系爭標租契約
    以外之另一契約法律關係，屬上開減租協議所生爭議；至於
    本件訴訟，被上訴人係主張上訴人未依據系爭標租契約履行
    交付租賃物之義務，而依債務不履行（即不完全給付）所生
    損害賠償請求權之法律關係而為請求；二者訴訟標的之法律
    關係迥異，自不生前案判決既判力拘束本件訴訟之問題。又
    被上訴人於前案訴訟之所以提及系爭契約第7條第3項關於調
    整租金之約定，係因前開兩造減租協議載明：「因此決議，
    依據契約書第七條、（三）……」，故被上訴人於前案縱以
    系爭契約第7條第3項約定為攻擊防禦方法，然所依據者仍為
    兩造減租協議之契約法律關係，而非系爭標租契約之法律關
    係，則被上訴人於前案自無法提出「基於系爭契約法律關係
    ，依給付不能之規定，請求債務不履行損害賠償」之攻擊防
    禦方法，此顯與前揭最高法院判例所揭櫫「當時得提出而未
    提出之攻擊防禦方法」之情形不同，自不能比附援引，上訴
    人此部分抗辯尚屬無據。
(二)次按所謂「爭點效」，係指法院於確定判決理由中，就訴訟
    標的以外當事人所主張之重要爭點，本於當事人辯論之結果
    已為判斷時，除有顯然違背法令，或當事人已提出新訴訟資
    料足以推翻原判斷之情形外，於同一當事人就與該重要爭點
    有關所提起之他訴訟，不得再為相反之主張，法院亦不得作
    相反之判斷，始符合民事訴訟法上之誠信原則（最高法院92
    年度台上字第315號、88年度台上字第2230號、88年度台上
    字第557號、84年度台上字第2530號、81年度台上字第625號
    、73年度台上字第4062號判決意旨參照）。兩造前案訴訟之
    爭點為「兩造究竟有否在96年11月19日就系爭租約達成減租
    協議」(詳見前案判決第5頁)，本件訴訟之爭點則為上訴人
    是否交付合於契約約定使用面積之土地與被上訴人，是否因
    而違反民法第423條所定出租人依約交付租賃物之義務，而
    負有債務不履行之損害賠償責任。是兩造前後訴訟之爭點顯
    然不同，自無爭點效之適用。則上訴人抗辯本件應有「爭點
    效」理論之適用，而應受原審另案96年度訴字第1378號判決
    認定之拘束，洵無可採。
二、被上訴人主張：系爭契約載明被上訴人承租土地面積為3404
    .58平方公尺，而被上訴人實際可使用面積為989.21平方公
    尺，上訴人違反民法第423條所定出租人依約交付租賃物之
    義務，致為不完全給付，且因上訴人未交付之部分土地上已
    建有臺中縣警察局霧峰分局十九甲派出所，該不完全給付部
    分核屬不能補正，被上訴人自得依給付不能之規定，請求債
    務不履行之損害賠償等語；然為上訴人所否認，並以前揭情
    詞置辯。
三、按解釋意思表示，應探求當事人之真意，不得拘泥於所用之
    辭句，為民法第98條所規定。又解釋私人之契約應通觀全文
    ，並斟酌立約當時之情形，以期不失立約人之真意。解釋當
    事人所立書據之真意，以當時之事實及其他一切證據資料為
    其判斷之標準，不能拘泥字面或截取書據中一二語，任意推
    解致失真意。而所謂探求當事人之真意，如兩造就其真意有
    爭執時，應從該意思表示所根基之原因事實、經濟目的、一
    般社會之理性客觀認知、經驗法則及當事人所欲使該意思表
    示發生之法律效果而為探求，並將誠信原則涵攝在內，藉以
    檢視其解釋結果對兩造之權利義務是否符合公平正義（最高
    法院19年上字第58號判例、19年上字第453號判例、96年台
    上字第286號判決參照）。查，本件兩造所簽訂之系爭契約
    第一條雖有「租賃不動產標示：臺中縣大里市，土地：新甲
    段，地號：1號，租用面積（平方公尺）3404.58」之記載；
    惟與系爭契約一併公證之附件即「臺中縣大里市立新托兒所
    標租投標須知」（下稱投標須知）第一條亦明訂：「本次標
    租之縣有不動產共1標，詳如清冊，其現況請投標人親至現
    場參觀。」；而被上訴人於投標前，於上訴人承辦人員丁○
    ○之陪同下，亦曾至現場參觀，為被上訴人所不爭執。而系
    爭標租土地上，早有警察局、公園之設置；系爭契約記載之
    面積3404.58平方公尺（即系爭土地全部面積），係包括系
    爭托兒所建物附連之圍牆所圍繞之土地及其前方廣場（含草
    坪植哉、涼亭），托兒所隔鄰之警察局，警察局隔鄰之另一
    公園，其間區隔明確清楚；其中警察局及其隔鄰之公園約佔
    近系爭土地總面積3404.58平方公尺之一半等情，此據本院
    勘驗現場屬實，制有勘驗筆錄、附圖及拍攝之照片在卷可參
    （見本院卷第77至88頁）。又被上訴人於投標前參觀現場時
    ，陪同之上訴人承辦人員趙小鈴即告知被上訴人，系爭標租
    契約承租範圍，係系爭托兒所建物附連之圍牆所圍繞之範圍
    ，托兒所前方廣場係公共場所，可以使用，但不可圍起來等
    情，業據證人丁○○於本院證述明確（見本院卷第77頁反面
    、103頁反面）。被上訴人於本院勘驗現場時亦自認：伊於
    標租前到現場參觀時，業已知道從與警察局區隔之圍牆開始
    至另一邊公園並非承租之範圍等語（見本院卷第78頁）。陪
    同被上訴人至現場參觀之證人乙○○於本院準備程序亦證稱
    ：「（問：當時大里市公所的職員有無具體說明範圍如何？
    ）除了托兒所本身坐落建物以外，當時現場有種樹，她就告
    訴我們從外圍的三個頂點的樹就是托兒所外面的使用範圍（
    即本院勘驗筆錄附圖所示A、B、C部分）」「（問：她有無
    講該使用範圍就是承租範圍或只是可以使用的範圍？）她說
    那個範圍是標單裡面可以使用的，因為標單的面積也寫很大
    ，大約三千多平方公尺」等語（見本院卷第102頁反面）。
    而「大里市立新托兒所」坐落之土地範圍，於上訴人公開召
    標前，既已於托兒所建物本體外，另以柵欄圍繞，並於大門
    前方設置電動門，與其前方廣場及隔鄰之警察局明確區隔，
    則被上訴人對於上訴人公開召標之「大里市立新托兒所」之
    範圍，係該托兒所建物附連之圍牆所圍繞之土地，可使用之
    土地範圍並及於托兒所前方之廣場，甚為清楚。足證，系爭
    租約第一條雖記載租用面積3404.58平方公尺（即系爭土地
    全部面積），惟兩造所共同認知系爭標租契約，被上訴人可
    使用之範圍，係托兒所建物附連之圍牆所圍繞之土地及其前
    方廣場（即本院勘驗筆錄附圖所示A、B、C部分）；並非包
    括警察局及其隔鄰公園在內之系爭土地全部範圍，甚明。而
    被上訴人得標後，上訴人點交之範圍亦為托兒所建築物附連
    之圍牆所圍繞之土地及其前方廣場等情，此亦有上訴人所提
    出之點交清冊附卷可證（見本院卷第40至53頁）。益證，上
    訴人確已將合於兩造所約定實際可使用範圍之土地，依現狀
    點交與被上訴人。是被上訴人主張兩造約定租用土地面積之
    真意係「3404.58平方公尺」，上訴人有違民法第423條之規
    定，而有不完全給付之情事云云，自難憑採。上訴人抗辯係
    因該標租案之土地未能分割，始記載該地號土地之全部面積
    等語，堪予採信。至上訴人於召標前未實際測量系爭標租契
    約實際可使用之面積，亦未告知被上訴人實際可使用之面積
    ，縱致被上訴人因此誤認其實際可使用之面積係「3404.58
    平方公尺」；亦不影響兩造係就系爭標租土地實際可使用之
    現狀，成立系爭標租契約。
四、被上訴人雖稱：上訴人計算本標租案中系爭土地月租金底價
    時，係以土地面積3404.58平方公尺為計算基準，此亦足證
    兩造有關租用土地面積約定之真意，確係「3404.58平方公
    尺」云云。查，系爭標租不動產係以月租金額競標，標租底
    價為40,102元，土地以臺中縣縣有基地租金率方案第一點所
    訂之年租金率計算月租金額為底價，建築改良物以課稅現值
    年租率百分之十計算月租金額為底價，土地及建築改良物一
    併標租時，按上開土地及建築改良物之月租金額合計為底價
    ；系爭標租投標須知第一條、第三條固訂有明文。而系爭標
    租契約有關土地底價之計算方式，係按照系爭土地權狀上所
    載面積3404.58平方公尺，為計算依據；亦據證人趙小鈴於
    原審證述明確；惟此僅係上訴人訂定投標底價之參考依據，
    投標人實際欲投標之金額，仍取決於投標人實際參觀現場之
    考量。查，本件招標案係將新建完成，各項設施配備均符合
    標準之市立托兒所出租予民間經營之標租契約，故托兒所之
    建築硬體、地點座落、周邊設施、及招生收費標準，應為各
    欲參加標租之人所考量之要件。本件被上訴人已於投標前親
    至現場參觀，並知悉得標後實際可使用之範圍，係托兒所建
    物附連之圍牆所圍繞之土地及其前方廣場；則被上訴人自係
    考量其得標後實際可使用之現狀、系爭托兒所建築之軟硬體
    設備、座落地點、周邊設施等條件，而決定以每月60,168元
    之金額，參與投標；而非以系爭土地全部面積「3404.58平
    方公尺」，決定其投標金額。故上訴人雖係以系爭土地權狀
    上所載面積3404.58平方公尺，作為訂定投標底價之參考依
    據，亦難據以兩造約定租用土地面積係「3404.58平方公尺
    」之證明。
五、綜上所述，被上訴人主張兩造約定租用土地面積之真意係「
    3404.58平方公尺」，上訴人未依契約交付與被上訴人使用
    ，有違反民法第423條規定，致為不完全給付云云，為不可
    採。從而，被上訴人依據不完全給付損害賠償之法律關係，
    請求上訴人給付1,906,654元，及自97年3月7日起至清償日
    止，按年息5%計算之利息，為無理由，不應准許；其假執行
    之聲請亦失所附麗，應併予駁回。原審為上訴人敗訴之判決
    ，並為假執行之宣告，自有未洽。上訴意旨指摘原判決不當
    ，求予廢棄改判，為有理由。自應由本院予以廢棄改判，如
    主文第二項所示。
六、本件事證已臻明確，兩造其餘攻擊防禦方法及舉證，經審酌
    後，認於本件事實認定判決結果不生影響，爰不逐一論述，
    附為敘明。
七、據上論結，本件上訴為有理由，依民事訴訟法第450條、第
    78條，判決如主文。
中    華    民    國    98    年    10    月    20    日
                民事第二庭    審判長法  官  邱森樟
                                    法  官  蔡秉宸
                                    法  官  翁芳靜
以上正本係照原本作成。
如對本判決上訴，須於收受判決送達後20日內向本院提出上訴書
狀，其未表明上訴理由者，應於提出上訴後20日內向本院提出上
訴理由書（須按他造人數附具繕本）。
上訴時應提出委任律師為訴訟代理人之委任狀。具有民事訴訟法
第466條之1第1項但書或第2項之情形為訴訟代理人者，另應附具
律師及格證書及釋明委任人與受任人有該條項所定關係之釋明文
書影本。
                                    書記官  粘銘環
中    華    民    國    98    年    10    月    21    日
                                                      Ｓ


司法院資訊處製作；財團法人民間司法改革基金會備份。
